臺灣高等法院刑事判決　　　　　　　　　　　　　九十一年度上易字第三一七七號
　　上　訴　人　乙○○　男四十.
　　即　被　告
　　選任辯護人　王東山律師
　　　　　　　　李美寬律師
　　　　　　　　許文生律師
右上訴人因竊盜案件，不服臺灣士林地方法九十一年度易字第二四五號，中華民國九
十一年十月三日第一審判決（起訴案號：臺灣士林地方法院檢察署九十一年度偵字第
一九三二號）提起上訴，本院判決如左：
    主  文
原判決撤銷。
乙○○攜帶兇器竊盜，累犯，處有期徒刑肆月，如易科罰金，以佰元折算壹日，扣
案之尖嘴鉗壹支沒收。
    事  實
一、乙○○前因違反勞動基準法案件，經台灣板橋地方法院判處有期徒刑二月確定，
    並於民國（下同）九十年二月六日易科罰金執行完畢，仍不知悔改，與甲○○（
    原審通緝）基於意圖為自己不法所有之共同犯意聯絡，共謀前往台北市○○區○○路八十巷二號一樓大同公司工廠行竊，二人於九十一年二月十三日上午八時三
    十分許，由乙○○攜帶其所有客觀上足以對人之身體、生命、安全構成威脅而可
    供為兇器使用之尖嘴鉗一支共同前往上址，由未上鎖之門進入廠內後（侵入建築
    物部分未據告訴），甲○○先上樓尋找其他可供行竊之財物，乙○○則在一樓持
    前開尖嘴鉗，將配電箱內之電纜線剪斷拉出，並將竊得已置於實力支配下之電纜
    線約五十公斤（價值約新台幣三千五百元）集中置放在地上，欲將之變賣均分。
    嗣為大同公司保全人員丙○○發現後報警，為警於同日上午九時四十分許，在上
    址當場查獲，並扣得乙○○所有供前開犯罪使用之尖嘴鉗一支及原置於該處之萬
    能鉗一支、手套一只。
二、案經臺北市政府警察察局移送臺灣士林地方法院檢察署檢察官偵查起訴。
    理  由
一、訊據上訴人即被告乙○○，坦承對於右揭時間與甲○○共同前往上址持尖嘴鉗拿
    取電纜線之事實，其辯解與辯護意旨則略以：「電線不是我剪斷，尖嘴鉗不是我
    的，沒有剪電線，但是我把電線拉出來。該處看似廢墟，並無不法所有之意圖」
    等語。經查：
(一)、被告坦承之詞核與共同被告甲○○於警訊（偵卷第七頁至第九頁、第三五頁、第
    三六頁）及偵查供述情節相同，並經證人丙○○於警訊、本院調查時證述查獲被
    告之過程明確（偵卷第十頁），復有贓物認領保管單一份（偵卷第十一頁）、現
    場照片三幀（偵卷第十三頁、第十四頁）附卷可稽，足見被告上開自白情節與事
    實相符。
(二)、至被告雖辯稱：「沒有剪電線，但是我把電線拉出來。該處看似廢墟，並無不法
    所有之意圖」云云，惟查，依被告甫行竊得手旋遭大同公司保全人員發現並報警
    當場查獲等情以觀，大同公司對於該工廠顯仍為相當管理。且證人丙○○亦證稱
    ：「電纜線是在管線裡面，是林先生與李先生從管線即配電箱裡拉出來剪斷的，
    我是在現場抓到他們二人的」、「該廠房還有電，電纜線並非廢棄物，保全之功
    能在保護廠內財產及防止宵小進入」等語明確（本院九十一年十二月五日訊問筆
    錄），足見該廠房內之物包括電纜線在內，均仍為大同公司所有並持有，並未拋
    棄，且係被告剪斷電纜線甚明。況被告亦陳稱：「該址門有用板子釘起來」等語
    （原審卷第二一頁），則由此亦能推知廠房內之物並非廢棄物品。
(三)、本件除經丙○○在上址當場查獲外，有扣案之乙○○所有之上開尖嘴鉗一支及原
    置於該處之萬能鉗一支、手套一只可稽，至被告雖於本院調查時另稱尖嘴鉗一支
    非其所有，但查被告於警訊業已陳明：「我只帶尖嘴鉗一支進入該廠房內」等語
    （偵卷第六頁），是其事後改稱之詞應不可取。
(四)、綜上，被告所辯顯不足採信，本案事證明確，被告犯行堪予認定。
二、論罪科刑部分：
(一)、按「扳手、鉗子、起子等物，客觀上均足對人之生命、身體、安全構成威脅應認
    為行兇器具，持以行竊應成立加重竊盜罪（七十六年度台上字第三九二九號）」
    、「上訴人攜帶之起子、鉗子及扳手均係鐵器頂端尖銳 (長各約十五公分左右)
    ，質地堅硬，有該證物可稽，如用以施暴、脅迫、抵抗，依一般社會觀念，皆足
    使人之生命、身體、安全受有危害，自堪認為兇器（七十三年度台上字第二七一
    二號）」。本件扣案尖嘴鉗經勘驗結果前端尖銳質地為鐵質，長度十八點五公分
    ，有勘驗筆錄在卷可查，依上說明該尖嘴鉗在客觀上足以對人之身體、生命、安
    全構成威脅，具有危險性，為刑法第三百二十一條第一項第三款所稱之兇器，核
    被告持尖嘴鉗行竊，係犯刑法第三百二十一條第一項第三款之加重竊盜罪。被告
    與甲○○二人對於該竊盜犯行，互有犯意聯絡及行為分擔，均為共同正犯。
(二)、查被告前因違反勞動基準法案件，經臺灣板橋地方法院判處有期徒刑二月確定，
    有臺灣士林地方法院檢察署前案資料查註紀錄表、臺灣高等法院被告全國前案紀
    錄表各一份在卷可參，其於前案執行完畢後，五年以內再犯有期徒刑以上之罪，
    為累犯，應依刑法第四十七條規定加重其刑。按「行為雖適合於犯罪構成要件之
    規定，但如無實質之違法性時，仍難成立犯罪。本件上訴人擅用他人之空白信紙
    一張，雖其行為適合刑法第三百三十五條第一項之侵占罪構成要件，但該信紙一
    張所值無幾，其侵害之法益及行為均極輕微，在一般社會倫理觀念上尚難認有科
    以刑罰之必要。且此項行為，不予追訴處罰，亦不違反社會共同生活之法律秩序
    ，自得視為無實質之違法性，而不應繩之以法（七十四年度台上字第四二二五號
    ）」，是法院就認定之事實適用法律時，自宜就刑事政策觀點審酌。經查，本件
    被告雖持尖嘴鉗行竊，但於二人行竊當場被查獲時，隨即接受逮捕，並未持之拒
    捕，其本件犯罪之物為台北市○○區○○路八十巷二號一樓大同公司工廠（空廠
    房，見卷附相片）行竊，所得目的以賣廢鐵方式貼補家用，所得僅新台幣三千五
    百元，金額非鉅，且犯罪之方式又不具危險性，危害不大，而被告行為原因，係
    因被告收入不穩定，家計由其一人負擔需扶養母親及三名在學子女（被告九十一
    年十二月五日答辯暨調查證據聲請狀附戶籍謄本）堪稱沈重，被告之目的欲以上
    開電纜五金換取金錢貼補家用，並審酌被告犯罪之僅係為貼補家計，犯罪之目的
    在變賣廢鐵換取現金，犯罪時所受之剌激，雖持尖嘴鉗剪斷電纜線但未持以傷害
    他人之犯罪手段，被告家計不充裕負擔沉重（卷附謄本），被告乙○○前因違反
    勞動基準法案件，經臺灣板橋地方法院判處有期徒刑二月確定，並於九十年二月
    六日易科罰金執行完畢，但所犯非本件之竊盜，被告之智識不高僅為國中畢業程
    度（偵卷第五頁），與被害人公司無任何關係，犯罪所生之危險僅一公司而損害
    僅三千五百元，犯罪後坦承之態度等，予以全盤考量，審酌其犯罪尚有可憫恕之
    事由，有其經濟上不得已之特殊原因與家計環境，在客觀上足以引起一般同情，
    縱宣告法定低度刑（有期徒刑六月與累犯加重，即不得易科罰金），仍需入監執
    行，亦即為三千五百元而斷送一家生計，是量處法定最低刑，猶嫌過重，且與刑
    事政策本旨不合，本院認為即予宣告法定低度刑期尤嫌過重，應依刑法第五十九
    條之規定，酌量減輕其刑，並依法先加後減。
(三)、原審以被告罪證明確，予以論罪科刑，固非無見。然原審未審酌被告犯罪之特殊
   原因、環境在客觀上足以引起一般同情，犯罪之情狀可憫恕等前述情狀，致未適
    用刑法第五十九條之規定，即有未合。被告上訴意旨所辯雖無可採，然原判決既
    有上開未洽之處，自應將原判決撤銷，另為適法判決。爰審酌被告之素行、所犯
    情節、所生損害、犯後坦承犯行態度與前開詳敘審酌各情等一切情狀，量處有期
    徒刑四月，並諭知易科罰金之折算標準。扣案之尖嘴鉗一支，為被告所有並供犯
    罪所用之物等情，業據被告供承在卷（偵卷第六頁、第三四頁反面、原審卷第二
    二頁），並經共犯甲○○陳述明確（偵卷第八頁），應依刑法第三十八條第一項
    第二款規定宣告沒收。另扣得之萬能鉗一支、手套一只則與本案無關，毋庸諭知
    沒收。
三、臺灣士林地方法院檢察署九十一年度偵字第一０五一一號（即原九十一年度偵字
    第六００二號併案意旨略以：被告乙○○於八十九年十一月二十日凌晨，夥同成
    偉業、劉和源，基於共同為自己不法所有之犯意聯絡，在台北縣汐止市欣宗電子
    股份有限公司內，持扳手、鐵剪等工具竊取電纜線，認此部分與本案之犯罪方法
    、手段均相同，犯罪時間亦屬緊接，顯係基於概括犯意或常業犯意而為，具有連
    續犯或常業犯之裁判上一罪關係云云，查此二案行竊之財物雖均為電纜線，惟併
    案之犯罪時間與本案之犯罪時間相距達一年三月之久，實難想像此係「犯罪時間
    緊接，具有概括犯意」之連續犯關係或常業犯關係，即檢察官於原審審理時亦同
    此見解陳稱：「上開併案犯罪事實的時間已隔一年多，應該沒有概括犯意，且共
    犯亦不同，被告乙○○應該不是基於概括犯意所為」等語（原審院卷第七二頁）
    ，該案經原審參酌檢察官之意見，退回檢察官依法處理，檢察官未斟酌到庭執行
    職務檢察官之意見，將該案再函併本院，依上說明，本院無從併為審理，應退回
    由檢察官另依法處理。
據上論斷，應依刑事訴訟法第三百六十九條第一項前段、第三百六十四條、第二百九
十九條第一項前段，刑法第二十八條、第三百二十一條第一項第三款、第四十七條、
第五十九條、第四十一條第一項前段、第三十八條第一項第二款，判決如主文。
本案經檢察官王安明到庭執行職務。
中    華    民    國    九十一  年      十二      月      二十五      日
                              臺灣高等法院刑事第七庭
                                  審判長法  官  吳  啟  民
                                        法  官  林  瑞  斌
                                        法  官  施  俊  堯
右正本證明與原本無異。
不得上訴。
                                        書記官  陳  彥  蕖
中      華      民      國    九十一    年     十二     月    二十五    日
附錄本判決論罪科刑法條：
刑法第三百二十一條第一項第三款：
  犯竊盜罪而有左列情形之一者，處六月以上五年以下有期徒刑：
  三、攜帶兇器而犯之者。
